最高法院刑事判決　　　　　　　　一○○年度台非字第九九號
上　訴　人　最高法院檢察署檢察總長
被　　　告　尤重傑
上列上訴人因被告恐嚇取財案件，對於台灣屏東地方法院中華民
國九十九年四月二十日刑事簡易確定判決（九十九年度簡字第六
八七號，起訴案號：台灣屏東地方法院檢察署九十八年度偵字第
六二一二號），認為違法，提起非常上訴，本院判決如下：
    主  文
原判決關於易科罰金折算標準部分撤銷。
尤重傑幫助犯恐嚇取財罪，所處有期徒刑肆月，如易科罰金，以
銀元佰元即新台幣玖佰元折算壹日。    
    理  由
非常上訴理由稱：「按判決不適用法則或適用不當者，為違背法
令，刑事訴訟法第三百七十八條定有明文。復按九十五年七月一
日修正施行之現行刑法（以下簡稱現行刑法）第二條第一項明定
：『行為後法律有變更者，適用行為時之法律。但行為後之法律
有利於行為人者，適用最有利於行為人之法律。』而關於有期徒
刑易科罰金之折算標準，現行刑法第四十一條第一項規定為『以
新台幣一千元、二千元或三千元折算一日』，修正前刑法（以下
簡稱舊刑法）第四十一條第一項則規定為『以一元以上三元以下
折算一日』，依修正前罰金罰鍰提高標準條例第二條（現已刪除
）規定予以提高倍數，再依現行法規所定貨幣單位折算新台幣條
例第二條規定折算新台幣後，舊刑法第四十一條第一項所定之折
算標準即為以新台幣三百元以上九百元以下折算一日。兩相比較
，關於有期徒刑易科罰金之折算標準，現行刑法所定並不較有利
於行為人。故如在現行刑法施行前犯罪，而於施行後裁判者，自
應適用舊刑法第四十一條第一項規定諭知有期徒刑易科罰金之折
算標準，始為適法。經查原確定判決引據檢察官起訴書之記載，
確認被告尤重傑於現行刑法施行前之九十四年間犯有幫助恐嚇取
財行為，量處有期徒刑四月，詎依現行刑法規定諭知有期徒刑易
科罰金折算標準，自有判決適用法則不當之違法。案經確定，爰
依刑事訴訟法第四百四十一條、第四百四十三條提起非常上訴，
以資糾正。」等語。
本院按行為後法律有變更者，適用行為時之法律，但行為後之法
律有利於行為人者，適用最有利於行為人之法律，刑法第二條第
一項定有明文。本件原判決認定被告尤重傑基於幫助他人實施財
產犯罪之不確定故意，於民國九十四間某日，在不詳地點將其在
第一商業銀行屏東分行開設之帳號00000000000號帳
戶之金融卡、密碼及存摺封面影本交付予名為「林育臣」之友人
。嗣經某不詳之詐騙集團成員取得尤重傑上開帳戶金融卡、密碼
後，即意圖為自己不法之所有，於九十四年五月間某日，撥打電
話予古丁文，向其恫稱：其所認識的一位女性網友被抓走了，須
匯錢作為賠償，否則要對其家人不利云云，致古丁文心生畏懼，
而於同年月二十五日十二時二十分許，匯款新台幣七萬零一元至
尤重傑前開帳戶內，而論以刑法第三百四十六條第一項之幫助犯
恐嚇取財罪，量處有期徒刑四月，並諭知如易科罰金，以新台幣
一千元折算一日。惟查被告行為時之刑法第四十一條第一項前段
規定：「犯最重本刑為五年以下有期徒刑以下之刑之罪，而受六
個月以下有期徒刑或拘役之宣告，因身體、教育、職業、家庭之
關係或其他正當事由，執行顯有困難者，得以一元以上三元以下
折算一日，易科罰金。」又依被告行為時罰金罰鍰提高標準條例
第二條（現已刪除）規定，就其原定數額提高為一百倍折算一日
，則本件被告行為時之易科罰金折算標準，應以銀元一百元（折
合新台幣為三百元）以上三百元（折合新台幣為九百元）以下折
算一日。被告行為後，九十五年七月一日修正公布施行之刑法第
四十一條前段則規定：「犯最重本刑為五年以下有期徒刑以下之
刑之罪，而受六個月以下有期徒刑或拘役之宣告者，得以新台幣
一千元、二千元或三千元折算一日，易科罰金。」經比較新舊法
易科罰金之折算標準，九十五年七月一日修正公布施行之新法並
非較有利於被告，自應適用被告行為時之舊法為易科罰金之折算
標準。乃原判決於九十九年四月二十日判決，依刑法第三百四十
六條第一項之罪量處被告有期徒刑四月，卻依前述新法之規定諭
知如易科罰金，以新台幣一千元折算一日，揆之首開說明，自有
適用法則不當之違法。案經確定，且於被告不利，非常上訴意旨
執以指摘原判決關於被告所處徒刑易科罰金折算標準部分違背法
令，洵有理由，應由本院將原判決關於易科罰金折算標準部分撤
銷，另依被告行為時刑法第四十一條第一項前段之規定諭知易科
罰金之折算標準，以資救濟。
據上論結，應依刑事訴訟法第四百四十七條第一項第一款但書，
刑法第二條第一項，修正前刑法第四十一條第一項前段，修正前
罰金罰鍰提高標準條例第二條，判決如主文。
中    華    民    國  一○○  年    四    月  二十一  日
                      最高法院刑事第九庭
                          審判長法官  石  木  欽  
                                法官  洪  佳  濱  
                                法官  韓  金  秀  
                                法官  段  景  榕  
                                法官  周  煙  平  
本件正本證明與原本無異
                                      書  記  官  
中    華    民    國  一○○  年    四    月  二十八  日
                                                    Ｍ